【裁判字號】    98,台上,4608
【裁判日期】    980813
【裁判案由】    違反槍砲彈藥刀械管制條例
【裁判全文】
最高法院刑事判決            九十八年度台上字第四六０八號
上  訴  人  甲○○
選任辯護人  溫光雄律師
上列上訴人因違反槍砲彈藥刀械管制條例案件，不服台灣高等法
院中華民國九十五年十二月十四日第二審判決（九十五年度上訴
字第四００八號，起訴案號：台灣板橋地方法院檢察署九十五年
度偵字第一０二四九號），提起上訴，本院判決如下：
    主  文
上訴駁回。
    理  由
按刑事訴訟法第三百七十七條規定，上訴於第三審法院，非以判
決違背法令為理由，不得為之。是提起第三審上訴，應以原判決
違背法令為理由，係屬法定要件。如果上訴理由書狀並未依據卷
內訴訟資料，具體指摘原判決不適用何種法則或如何適用不當，
或所指摘原判決違法情事，顯與法律規定得為第三審上訴理由之
違法情形，不相適合時，均應認其上訴為違背法律上之程式，予
以駁回。本件原判決已敘明依憑上訴人甲○○於警詢、檢察官訊
問時及第一審之供述，並有掌心雷左輪手槍一支（槍枝管制編號
：0000000000）扣案可資佐證。上開手槍經內政部警
政署刑事警察局（下稱刑事警察局）以性能檢驗法鑑定結果，認
定係由仿轉輪手槍製造之槍枝車通槍管及轉輪彈倉內阻鐵而成之
改造手槍（下稱改造手槍），機械性能良好，可擊發適用之子彈
，具有殺傷力等語，有刑事警察局民國九十五年六月十三日刑鑑
字第0950053652號槍彈鑑定書附卷可稽，資以認定上訴人有原判
決事實欄所記載之犯罪事實。對於上訴人所辯：伊不知改造手槍
具有殺傷力云云，何以不足採取，亦已憑卷內證據資料，於理由
內詳為指駁說明。因而維持第一審論處上訴人未經許可，持有可
發射子彈具有殺傷力之改造槍枝罪刑（累犯），並諭知罰金部分
易服勞役之折算標準，暨改造手槍沒收之科刑判決。原判決已詳
敘所憑之證據及其認定之理由，所為論斷與卷內證據資料相符，
從形式上觀察，並無何違背法令之情形存在。上訴意旨略以：(一)
上訴人於警詢、檢察官訊問時及第一審、原審始終供述，其係本
於好玩之用途購買玩具手槍，並未包括子彈，從未持以供犯罪使
用，不知改造手槍具有殺傷力等語。上訴人既不知改造手槍具有
殺傷力，即欠缺犯罪故意，又無其他證據足以證明上訴人有犯罪
故意，自不成立犯罪。原判決竟論處上訴人罪刑，有判決不適用
法則之違法。(二)上訴人既已供明購買改造手槍係供自己玩賞或小
孩把玩，又未購買子彈，則上訴人只持有槍枝而未持有子彈，如
何知悉其具有殺傷力？又上訴人不可能知悉改造手槍具有殺傷力
，猶提供小孩把玩，道理十分淺顯。原判決竟認定上訴人知悉改
造手槍具有殺傷力，有認定事實違反經驗法則及論理法則之違法
。(三)上訴人於警詢、檢察官訊問時及第一審之供述，其重點在於
購買玩具手槍，而不及於「未經許可」、「無故持有」及「可發
射子彈具有殺傷力之改造手槍」各情。原判決理由說明上訴人於
警詢、檢察官訊問時及第一審坦承其未經許可，無故持有可發射
子彈具有殺傷力之改造手槍等情，有認定事實與所憑之證據不相
適合之違法。又上訴人於第一審供稱其購買槍枝係單純想玩等情
，本意即係否認知悉改造手槍具有殺傷力，原判決竟認上訴人於
第一審未否認知悉改造手槍具有殺傷力，有認定事實與卷存證據
不符之違法。(四)上訴人於原審聲請傳喚上訴人之同居人吳潔如作
證，用以證明上訴人係於九十四年二月間，在台北縣三重市重新
橋下跳蚤市場，以新台幣（下同）八百元之價格，向攤販購買改
造手槍，欲提供吳潔如與其前夫所生子女把玩等情。原審已傳喚
吳潔如於九十五年十一月三十日審判期日到庭作證，吳潔如雖未
如期到庭，然上訴人之選任辯護人已當庭請求再予傳喚，且上述
待證事實與上訴人成立犯罪與否，有重要關係，自有調查之必要
。原審竟說明上訴人之犯罪事證已明，核無傳喚之必要，而未調
查，有應於審判期日調查之證據而未予調查之違法。又刑事警察
局實施鑑定之人李協昌於原審說明，係以性能檢驗法鑑定，據以
認定改造槍枝具有殺傷力，並未實際試射等情。上訴人之選任辯
護人乃聲請原審囑託刑事警察局就改造手槍實際試射，及檢測改
造槍枝殘餘火藥痕跡。原審未依聲請調查，亦未於判決說明不予
調查之理由，同有應於審判期日調查之證據而未予調查之違法云
云。經查：(一)證據之取捨與證據之證明力如何，均屬事實審法院
得裁量、判斷之職權；苟其此項裁量、判斷，並不悖乎經驗法則
或論理法則，又於判決內論述其何以作此判斷之心證理由者，即
不得任意指摘其為違法，據為提起第三審上訴之合法理由。(1)上
訴人於第一審準備程序，對檢察官起訴事實為認罪之答辯，已就
起訴之犯罪事實為自白（見第一審卷第二０、二一頁）。原判決
說明其審酌上訴人之自白核與事實相符，及上訴人於警詢、檢察
官訊問時之部分供述，憑以認定上訴人知悉改造手槍具有殺傷力
（見原判決第一、二頁），所為論述說明，尚與事理無違，係其
採證、認事職權之行使，並無不合。原判決認定上訴人知悉改造
手槍具有殺傷力，上訴人即有持有可發射子彈具有殺傷力之改造
手槍之犯罪故意，原判決認定上訴人成立犯罪，自無上訴意旨所
指判決適用法則不當之違法可言。至於上訴人於警詢、檢察官訊
問時及第一審、原審所稱，其係購買改造手槍供小孩把玩等情，
原判決已說明係屬卸責之詞，不足採信，自不足以據為有利於上
訴人之認定。以持有槍枝之主觀目的何在，與槍枝客觀上具有殺
傷力無關，槍枝及子彈有無殺傷力本可個別判斷，未持有子彈亦
無礙於認識槍枝具有殺傷力。上訴人購買改造手槍是否供自己玩
賞之用及有無持有子彈，核與認定上訴人是否知悉改造手槍具有
殺傷力，不生影響。原判決所為認定，難認有上訴意旨所指認定
事實不合經驗法則及論理法則之違法。(2)稽之卷內資料，上訴人
於警詢、檢察官訊問時及第一審已一再供述，其購買改造手槍持
有等情，又未供述其經主管機關許可，而改造手槍經鑑定係屬可
發射子彈具有殺傷力之改造手槍，原判決因此說明上訴人於警詢
、檢察官訊問時及第一審坦承未經許可，持有可發射子彈具有殺
傷力之改造手槍，係針對客觀存在之事實而言，既未一併據此認
定上訴人知悉改造手槍有殺傷力一節，核與上訴人之本意尚無不
合，並無上訴意旨所指認定事實與所憑之證據不相適合之違法。
至於持有具有殺傷力之改造手槍單純供玩賞之用，既無不可，上
訴人於第一審供述購買改造手槍係單純想玩而已等語，難認其原
意包括否認知悉改造手槍具有殺傷力，原判決據為認定上訴人知
悉改造手槍具有殺傷力之證據之一，難謂有上訴意旨所指認定事
實與卷內證據不符之違法。(二)刑事訴訟法所稱依法應於審判期日
調查之證據，係指與待證事實有重要關係，在客觀上顯有調查必
要性之證據而言，故其範圍並非漫無限制，必其證據與判斷待證
事實之有無，具有關聯性，得據以推翻原判決所確認之事實，而
為不同之認定，若僅枝節性問題，或所證明之事項已臻明確，自
均欠缺調查之必要性，原審未依聲請或職權為無益之調查，並無
違法之可言。(1)原審九十五年十一月三十日審判期日，刑事警察
局實施鑑定之人李協昌就鑑定之經過及其結果為說明後，上訴人
之選任辯護人僅以言詞陳稱請將改造手槍送實際試射及檢測其殘
餘火藥痕跡等語，而未一併陳明聲請調查之證據及其與待證事實
之關係，其聲請調查證據已不合刑事訴訟法第一百六十三條之一
規定；又於審判長訊以「尚有何其他證據請求調查？」，上訴人
及其選任辯護人均未陳明聲請就上開事項為調查等情，有審判筆
錄之記載可證（見原審卷第四二至四五頁）；再稽之卷內資料，
上訴人答辯本旨係在否認其知悉改造手槍具有殺傷力，而非其具
有殺傷力。改造手槍具有殺傷力一節，既經刑事警察局鑑定明確
，並經李協昌於原審到庭詳加說明鑑定之經過及其結果，其待證
事實已臻明瞭，原審未依聲請再為無益之調查，難認有應於審判
期日調查之證據而未予調查之違法。(2)是否知悉改造手槍具有殺
傷力與持有改造手槍之目的，係屬二事。上訴人所稱購買改造手
槍之目的包括提供小孩把玩，縱認可採，仍無由據以推翻原判決
所確認之事實，而為不同之認定。原判決說明上訴人聲請傳喚吳
潔如，用以證明購買改造手槍係供小孩把玩之用，因待證事實已
明，核無調查之必要，尚無不合。原審未依聲請再為無益之調查
，亦無上訴意旨所指應於審判期日調查之證據而未予調查之違法
可言。上訴意旨仍執前詞，再為事實上之爭執，或徒憑己見，就
原審調查、取捨證據與判斷其證明力之適法行使，及判決內已明
白論斷之事項，任意指摘為違法，核均非適法之上訴第三審理由
。應認其上訴違背法律上之程式，予以駁回。
據上論結，應依刑事訴訟法第三百九十五條前段，判決如主文。
中    華    民    國  九十八  年    八    月   十三   日
                      最高法院刑事第十二庭
                          審判長法官  黃  一  鑫
                                法官  張  春  福
                                法官  林  勤  純
                                法官  李  錦  樑
                                法官  王  居  財
      本件正本證明與原本無異
                                      書  記  官
中    華    民    國  九十八  年    八    月   十九   日
                                                      K


司法院資訊處製作；財團法人民間司法改革基金會備份。
